【裁判字號】    95,易,1339
【裁判日期】    951004
【裁判案由】    健康食品管理法
【裁判全文】
臺灣板橋地方法院刑事判決              95年度易字第1339號
公  訴  人  臺灣板橋地方法院檢察署檢察官
被      告  柏連企業股份有限公司
代  表  人
兼  被  告  乙○○
上列被告因違反健康食品管理法案件，經檢察官聲請簡易判決處
刑（案號：94年度偵字第18885 號），本院認不宜逕以簡易判決
處刑，改依通常程序審理，判決如下：
    主  文
柏連企業股份有限公司法人之代表人因執行業務，違反食品非依
健康食品管理法之規定，不得廣告為健康食品之規定，科罰金新
臺幣萬元。
乙○○連續違反食品非依健康食品管理法之規定，不得廣告為健
康食品之規定，處有期徒刑月，如易科罰金，以佰元折算壹
日，緩刑貳年。
    事  實
一、乙○○為設址在臺北縣蘆洲市○○○路136 號之柏連企業股
    份有限公司（下稱柏連公司）之負責人，因執行公司業務，
    明知該公司所販售「家酪優」系列食品，均未向中央主管機
    關行政院衛生署申請健康食品之查驗登記，發給許可證，竟
    基於概括犯意，自民國八十九年三月間某日起至九十四年八
    月十七日止，在柏連公司所申請網址為http://www.burlan.
    com.tw/001.htm之網際網路網頁上，刊登該公司所販售「家
    酪優」系列食品係「家酪優健康食品系列」，並宣稱該系列
    產品中之「家酪優耐酸性乳糖分解酵素」具有「可解決因乳
    糖所引起之脹氣、拉肚子的問題…，有效減輕嬰幼兒脹氣…
    ，可減輕飽脹感覺，幫助消化」等涉及特定保健功能之詞句
    ，以此方式廣告該公司之上開食品為具有特定保健功效之健
    康食品。
二、案經臺北縣政府函請臺灣板橋地方法院檢察署檢察官聲請簡
    易判決處刑。
    理  由
一、訊據被告乙○○固承認為被告柏連公司之負責人，而上開食
    品並未經向主管機關申請核准許可為健康食品，並自八十九
    年三月起在公司的網頁上曾出現「健康食品」之字等事實，
    惟矢口否認有何違反健康食品管理法之犯行，辯稱公司的產
    品包裝上並沒有「健康食品」這四個字，也沒有強調有特殊
    的營養素或保健功效，當初不知是公司員工或是網路設計公
    司將「健康的食品系列產品」誤繕為「「健康食品系列產品
    」云云。
二、經查：
    (一)按「為加強健康食品之管理與監督，維護國民健康，並保
      障消費者之權益，特制定本法」、「本法所稱健康食品，
      係指提供特殊營養素或具有特定之保健功效，特別加以標
      示或廣告，而非以治療、矯正人類疾病為目的之食品」、
      「食品非依本法之規定，不得標示或廣告為健康食品。食
      品標示或廣告提供特殊營養素或具有特定保健功效者，應
      依本法之規定辦理之」，健康食品管理法第一條前段、九
      十五年五月十七日修正前健康食品管理法第二條、健康食
      品管理法第六條第一項、第二項分別定有明文。
    (二)被告柏連公司在網際網路明白刊登該公司所販售之家酪優
      系列食品為「家酪優健康食品系列」，及產品介紹亦載明
      「家酪優耐酸性乳糖分解酵素」具有「可解決因乳糖所引
      起之脹氣、拉肚子的問題…，有效減輕嬰幼兒脹氣…，可
      減輕飽脹感覺，幫助消化」等文字，此為被告乙○○所不
      否認，並經證人甲○○即臺北縣政府衛生局稽查員於本院
      審理時結證屬實，復有被告柏連公司於其公司網站上所刊
      登之網頁列印資料一份暨臺北縣政府九十四年九月九日北
      府衛藥字第0940056591號函附之衛生署核發健康食品許可
      證一覽表等附卷可稽，堪信屬實，而不特定之消費者可以
      透過該網站之閱覽知悉該公司之產品係健康食品及其功效
      ，自已達到廣告該公司上開產品之效用，自屬健康食品管
      理第六條第一項所稱之廣告。
    (三)被告乙○○雖辯稱當初不知是公司員工或是網路設計公司
      將「健康的食品系列產品」誤繕為「「健康食品系列產品
      」云云，然被告乙○○自承在網路上出現的網頁內容是公
      司從八十九年三月就開始刊登，直到九十四年八月十七日
      止等語（詳本院九十五年八月七日準備程序筆錄），被告
      柏連公司刊登上揭廣告已長達五年之久，被告乙○○身為
      被告柏連公司之負責人，該廣告及銷售食品之利益，均為
      被告柏連公司、被告乙○○所得，廣告內容是否可達其營
      業效益，自為被告乙○○所關注，難謂其對廣告內容全然
      不知悉，若該廣告確係誤繕，亦應早已更正，何以刊登長
      達五年之久，而未曾發現，是其所辯顯有違常情，難以憑
      信。
    (四)綜上所述，本件事證明確，被告犯行堪以認定。
三、被告乙○○行為前，於九十四年二月二日修正公布之刑法，
    已自被告乙○○行為後之九十五年七月一日起施行，另刑法
    施行法亦於九十五年六月十四日增訂該法第一條之一規定，
    並自九十五年七月一日施行。其中修正後刑法第二條之規定
    ，乃係關於新舊法比較適用之準據法，其本身無關行為可罰
    性要件之變更，故於九十五年七月一日刑法修正施行後，如
    有涉及比較新舊法之問題，即應逕依修正後刑法第二條第一
    項規定，為「從舊從輕」之比較（最高法院九十五年度第八
    次刑事庭會議決議意旨參照）。查：
    (一)修正後刑法第五十六條規定，業已刪除連續犯之規定。故
      連續數行為而犯同一罪名，依修正前刑法第五十六條規定
      ，應以一罪論，但得加重其刑；而依修正後規定，則已無
      連續犯可資適用，即應將各次犯行以數罪併合處罰，是以
      適用修正前關於連續犯之規定，對被告自係較為有利。
    (二)修正後刑法第四十一條第一項前段有關易科罰金折算標準
      之規定為：「犯最重本刑為五年以下有期徒刑以下之刑之
      罪，而受六個月以下有期徒刑或拘役之宣告者，得以新臺
      幣一千元、二千元或三千元折算一日，易科罰金。」，而
      修正前同條項就易科罰金之折算標準係規定：「得以一元
      以上三元以下折算一日，易科罰金」，再依修正前罰金罰
      鍰提高標準條例第二條（現已刪除）之規定，就其原定數
      額提高為一百倍折算一日，即係以銀元一百元、二百元、
      三百元折算一日，折算為新臺幣幣值後，則為以新臺幣三
      百元、六百元、九百元折算一日。是比較修正前後之易科
      罰金折算標準，自以行為時即修正前之規定，較有利於被
      告。
    (三)綜合上述各條文修正前後之比較後，適用修正後之刑法及
      罰金罰鍰提高標準條例等相關法律規定並未對被告更為有
      利，揆諸前揭刑法第二條第一項前段規定，即應適用修正
      前之刑法第五十六條、第四十一條第一項前段及九十五年
      七月一日修正施行前罰金罰鍰提高標準條例第二條等規定
      。
四、核被告乙○○上開所為，係違反健康食品管理法第六條第一
    項之規定，應依同法第二十一條第一項規定論處。被告乙○
    ○上開多次犯行，時間緊接，方法相同，觸犯構成要件同一
    之罪名，顯係基概括犯意為之，為連續犯，應依修正前刑法
    第五十六條之規定以一罪論，並加重其刑。被告柏連公司因
    法人代表人執行業務犯同法第二十一條第一項之罪，依同法
    第二十六條之規定，應科處同法第二十一條第一項之罰金。
    爰審酌被告乙○○之素行良好、犯罪之動機、目的、手段、
    所販售商品價格不昂貴，且該產品尚屬一般天然食品，不致
    造成消費者身體健康之危害，暨其犯罪後之態度等一切情狀
    ，量處如主文第二項所示之刑，並諭知易科罰金之折算標準
    。至被告柏連公司對其代表人即被告乙○○因執行業務，所
    犯上開健康食品法第二十一條第一項之罪，依同法第二十六
    條之規定，應科以該條所定之罰金，爰併諭知如主文第一項
    所示之罰金。末按修正後刑法有關緩刑之規定，犯罪在新法
    施行前，新法施行後裁判，緩刑之宣告，應適用新法第七十
    四條之規定，有最高法院九十五年度第八次刑事庭會議紀錄
    可考，查被告均未曾受有期徒刑以上刑之宣告，有臺灣高等
    法院被告全國前案紀錄表在卷可稽，因一時失慮，偶罹刑典
    ，經此刑之宣告後，應知警惕而無再犯之虞，本院因認暫不
    執行其刑為當，依上述說明，均應依修正後刑法第七十四條
    第一項第一款之規定予以宣告緩刑二年，以啟自新。
據上論斷，應依刑事訴訟法第四百五十二條、第二百九十九條第
一項前段，健康食品管理法第二十一條第一項、第二十六條，刑
法第十一條前段、第二條第一項前段、修正前刑法第五十六條、
第四十一條第一項前段，刑法第七十四條第一項第一款，九十五
年七月一日修正施行前罰金罰鍰提高標準條例第二條，判決如主
文。
本案經檢察官吳宗光到庭執行職務。
中    華    民    國    95    年    10    月    4     日
                  刑事第十七庭  審判長法  官  李幼妃
                                      法  官  鄭燕璘
                                      法  官  張紹省
以上正本證明與原本無異
如不服本判決應於送達後10日內向本院提出上訴狀
                                      書記官  強梅芳
中    華    民    國    95    年    10    月    13    日
附錄本案論罪科刑法條全文
健康食品管理法第21條
未經核准擅自製造或輸入健康食品或違反第 6 條第 1 項規定者
，處 3 年以下有期徒刑，得併科新台幣 1 百萬元以下罰金。
明知為前項之食品而販賣、供應、運送、寄藏、牙保、轉讓、標
示、廣告或意圖販賣而陳列者，依前項規定處罰之。
健康食品管理法第26條
法人之代表人、法人或自然人之代理人或受雇人，因執行業務，
犯第21條至第22條之罪者，除依各該條之規定處罰其行為人
外，對該法人或自然人亦科以各該條之罰金。


司法院資訊處製作；財團法人民間司法改革基金會備份。
